臺灣高雄地方法院刑事判決　　　　　　　95年度易字第1923號
公　訴　人　臺灣高雄地方法院檢察署檢察官
被　　　告　戊○○
　　　　　　　　　　（另案在臺灣高雄監獄執行中）
上列被告因侵占案件，經檢察官聲請以簡易判決處刑（95年度偵
緝字第1404號），本院受理後（95年度簡字第5513號），認不應
以簡易判決處刑，改依通常程序審理，判決如下：
    主  文
戊○○無罪。
    理  由
一、檢察官聲請簡易判決處刑意旨略以：被告戊○○於民國95年
    2 月間，在不詳地點，拾獲丙○○在高雄市新興區○○○路
    243 號展示櫃內，遺失之OKWAP 廠牌手機1 支（序號：0000
    00000000000 號，檢察官誤載為000000000000000 號，係於
    94年11月8 日下午2 時許，遭姓名年籍不詳之人竊取），竟
    意圖為自己不法之所有，予以侵占入己。並將其所有之行動
    電話門號0000000000號（檢察官誤載為0000000000，業經公
    訴人當庭更正）之SIM 卡插入上開手機中撥打使用。嗣經警
    依據前開手機序號調閱通聯紀錄，循線查獲。因認被告涉犯
    刑法第337 條之侵占遺失物罪嫌。
二、按犯罪事實應依證據認定之，無證據不得認定犯罪事實；又
    不能證明被告犯罪者，應諭知無罪之判決，刑事訴訟法第15
    4 條第2 項、第301 條第1 項分別定有明文。次按刑事訴訟
    法上所謂認定犯罪事實之證據，係指足以認定被告確有犯罪
    行為之積極證據而言，該項證據自須適合於被告犯罪事實之
    認定，始得採為斷罪資料。如未能發現相當證據，或證據不
    足以證明，自不能以推測或擬制之方法，以為裁判之基礎。
    又刑事訴訟上證明之資料，無論其為直接或間接證據，均須
    達於通常一般之人均不致有所懷疑，而得確信其為真實之程
    度，始得據為有罪之認定，若其關於被告是否犯罪之證明未
    能達此程度，而有合理性懷疑之存在，致使無從形成有罪之
    確信，根據「罪證有疑，利於被告」之證據法則，即不得遽
    為不利被告之認定（最高法院29年度上字第3105號、40年臺
    上字第86號、76年臺上字第4986號判例意旨參照）。又檢察
    官對於起訴之犯罪事實，應負提出證據及說服之實質舉證責
    任，倘其所提出之證據，不足為被告有罪之積極證明，或其
    指出證明之方法，無從說服法院以形成被告有罪之心證，基
    於無罪推定之原則，自應為被告無罪判決之諭知（最高法院
    92年臺上字第128 號判例意旨參照）。
三、本件公訴人認被告涉有前揭犯罪，係以被害人丙○○於警詢
    時之指訴、被告之供述、行動電話門號個人資料表、雙向通
    連紀錄、臺灣大哥大股份有限公司（下稱臺灣大哥大）95年
    6 月28日法大字第095017478 號函及臺灣高雄地方法院檢察
    署電話紀錄單為其主要論據。被告於本院審理時，否認有前
    揭犯行，辯稱：上開門號之SIM 卡業已遺失，前開行動電話
    並非其侵占後加以使用等語。
四、經查：
（一）證據能力之認定：
   1、按傳聞法則之重要理論依據，在於傳聞證據未經當事人之
      反對詰問予以核實，乃予排斥。惟若當事人已放棄對原供
      述人之反對詰問權，於法院審判時表明同意該等傳聞證據
      可作為證據，基於證據資料愈豐富，愈有助於真實發現之
      理念，並貫徹刑事訴訟法修法加重當事人進行主義之精神
      ，確認當事人對於證據能力有處分權之制度，傳聞證據經
      當事人同意作為證據，法院認為適當者，亦得為證據。另
      當事人於調查證據時，對於傳聞證據表示「沒有意見」、
      「對於證據調查無意見」，而未於言詞辯論終結前聲明異
      議，應視為已有將該等傳聞證據採為證據之同意，此刑事
      訴訟法第159 條之5定 有明文。
   2、被告於本院準備程序時，已表示對於全案卷證之證據能力
      均無意見，且於本院調查證據時，知有不得為證據之情形
      ，亦未於言詞辯論終結前聲明異議，依刑事訴訟法第159
      條之5 之規定，應視為被告已同意被害人丙○○於警詢之
      陳述、臺灣大哥大95年6 月28日法大字第0950174478號函
      、電話紀錄單、遠傳電信股份有限公司95年9 月13日函暨
      函覆之門號0000000000號行動電話之使用人資料、和信電
      訊股份有限公司95年9 月13日函暨函覆之門號、00000000
      00、0000000000、0000000000、0000000000、0000000000
      、0000000000、0000000000、0000000000、0000000000號
      行動電話之使用人資料、臺灣大哥大資料查詢單、臺灣大
      哥大95年11月1 日函及所附之基地臺涵蓋範圍具有證據能
      力，而可作為證據，本院斟酌上開證據並非非法取得，亦
      無證明力明顯過低之情形，是均得採為證據。
（二）茲就上開證據認定事實如下：
   1、上開OKWAP 廠牌行動電話1 支（序號000000000000000）
      係於94年11月8 日下午1 時許，在高雄市新興區○○○路
      243 號展示櫃內失竊之事實，業據證人丙○○於警詢時證
      述明確（見95年2 月27日警詢筆錄），復有上開行動電話
      之序號卡影本及手機相片在卷可資佐證。是上開行動電話
      係離本人持有之物，應堪信為真實。又門號0000000000號
      係被告所申辦乙情，業據被告於偵訊及本院審理時供陳明
      確，復有通聯調閱查詢單個人資料表1 份在卷足憑。而上
      開門號之SIM 卡於95年2 月間，經人插入前開行動電話內
      使用等情，亦有該門號之通聯調閱查詢單1 份附卷可考。
      從而上開行動電話脫離本人持有後，係經插入被告申辦之
      上開門號SIM 卡加以使用乙節，應堪信為真實。
   2、然查，被害人丙○○於警詢時所述，僅可證明上開行動電
      話失竊之事實，尚無從遽認係被告所竊，或被告有何侵占
      遺失物犯行。而上開行動電話雖經插入被告申辦之門號00
      00000000號SIM 卡加以使用，然該使用人或係被告本人，
      或非被告本人，凡因竊盜、收受贓物、侵占離本人持有物
      等情形而取得上開SIM 卡，均有可能，甚者，亦有因正當
      交易行為取得上開SIM 卡而加以使用之情形。是上開SIM
      卡是否於95年2 月間仍為被告所持用，尚非無合理可疑，
      洵難以該SIM 卡係被告所申辦，即逕認被告有何侵占遺失
      物犯行。
   3、再者，插有門號0000000000號SIM 卡之行動電話於95年2
      月22日，與門號0000000000號等行動電話使用人通話頻繁
      等情，有通聯調閱查詢單1 份在卷足憑。另門號00000000
      00號行動電話之申辦人係乙○○乙情，亦有和信電訊股份
      有限公司95年9 月13日函暨函覆之使用人基本資料1 份在
      卷可考。又被告並不認識上開行動電話申辦人乙情，已據
      被告於本院95年度簡字第5513號刑案案件訊問時供述明確
      （見本院95年9 月29日訊問筆錄）。另門號0000000000號
      行動電話係由證人乙○○本人所使用，伊並不認識被告，
      亦未與被告通話乙情，亦據證人乙○○於本院審理時證述
      綦詳（見本院96年1 月17日審判筆錄）。猶有進者，證人
      即被告胞姊丁○○於本院審理時亦結證稱：被告好像沒有
      使用過OKWAP 之手機，並未使用門號0000000000號行動電
      話等語甚詳（見本院96年5 月24日審判筆錄）。且證人丁
      ○○所使用之行動電話經本院當庭勘驗結果，亦查無門號
      0000000000號行動電話之存取紀錄，有該日勘驗筆錄在卷
      足憑。從而，並無證據證明被告有使用上開手機與上開門
      號之使用者通聯之事實，自無從以上開通聯紀錄逕為不利
      被告之認定。
   4、另按認定不利於被告之事實，須依積極證據，苟積極證據
      不足為不利於被告事實之認定時，即應為有利於被告之認
      定，更不必有何有利之證據；又事實審法院對於證據之取
      捨，依法雖有自由判斷之權，然積極證據不足證明犯罪事
      實時，被告之抗辯或反證縱屬虛偽，仍不能以此資為積極
      證據應予採信之理由（最高法院30年上字第816 號、第48
      2 號判例意旨參照）。查被告於偵訊時雖先稱：上開門號
      之SIM 卡於94年12月初發見遺失，已隨即前往臺灣大哥大
      辦理掛失云云（見95年5 月16日偵訊筆錄）。嗣經檢察官
      函查結果，發覺上開手機係於95年3 月14日始辦理掛失，
      此有臺灣大哥大95年6 月28日函在卷可考。被告乃改稱：
      其係於95年3 月間欲申辦臺灣大哥大門號，經客服人員要
      求把原門號註銷，方辦理掛失云云（見95年8 月17日偵訊
      筆錄），前後供述已有不一，亦與常情未合；且臺灣大哥
      大就月租型門號並未限制申辦數量，被告於95年3 月間亦
      未申辦該公司門號乙情，有臺灣高雄地方法院檢察署電話
      紀錄1 份在卷足憑，被告所辯亦不可採信。然查，上開門
      號係預付卡型式，已據被告供述明確，亦有該門號使用人
      個人資料表1 份在卷足憑，而易付卡之價值有限，倘若遺
      失，損失亦非至鉅，縱使誤記遺失時間，亦非完全無法採
      信。再者，被告上開所辯，雖與實情未合，已如前述，然
      本件檢察官所提出之積極證據，既無從認定被告犯罪，依
      前揭判例意旨所示，自無從因被告抗辯不足採信而逕認被
      告犯行。
（三）另公訴人論告時，雖以被告所犯係侵占遺失物或竊盜罪嫌
      等語茲為論述。惟查，侵占與竊盜，雖俱以不法手段占有
      領得財物，其客觀構成要件之主要事實雷同，二罪復同以
      為自己或第三人不法之所有為主觀要件，同以他人之財物
      為客體，同為侵害財產法益之犯罪，罪質尚無差異，應認
      為具有同一性（最高法院86年度臺非字第187 號判決意旨
      參照）。然核公訴人上揭論告意旨，應無變更起訴法條為
      竊盜罪之意思。且本件亦查無其他積極證據足認被告有何
      竊盜犯行，均如前述，自無從變更起訴法條為竊盜罪予以
      論罪科刑，附此敘明。
五、綜上所述，堪認公訴人認定被告犯嫌所憑之證據，即未達通
    常一般人均不致有所懷疑，而得以確信其為真實之程度，尚
    不得僅以遽為不利被告之認定。此外，復查無其他積極證據
    足認被告有何侵占脫離物犯行，揆諸首揭法條及判例意旨說
    明，顯然不能證明被告犯罪，應為無罪之諭知，以昭審慎。
據上論斷，應依刑事訴訟法第301條第1項判決如主文。
本案經檢察官甲○○到庭執行職務。
中　　華　　民　　國　　96　　年　　6 　　月　　7 　　日
                  刑事第九庭審判長法　官  王啟明
                                  法  官  王奕勳
                                  法  官  謝梨敏
以上正本證明與原本無異。
如不服本判決，應於判決送達後10日內，向本院提出上訴狀。
                                書記官  林志衡
中　　華　　民　　國　　96　　年　　6 　　月　　7 　　日
